【裁判字號】    98,再,10
【裁判日期】    980908
【裁判案由】    再審之訴
【裁判全文】
臺灣板橋地方法院民事裁定                98年度再字第10號
再審原告  乙○○
再審被告  甲○○
上列當事人間請求履行契約事件，再審原告對於中華民國91年7
月12日本院91年度訴字第1159號確定判決，提起再審之訴，本院
裁定如下：
    主  文
再審之訴駁回。
再審訴訟費用由再審原告負擔。
    理  由
一、按當事人知他造之住居所，指為所在不明而與涉訟者，得以
    再審之訴對於確定終局判決聲明不服，民事訴訟法第496 條
    第1 項第6 款定有明文。而再審之訴，應於30日之不變期間
    內提起；前項期間，自判決確定時起算，判決於送達前確定
    者，自送達時起算；其再審之理由發生或知悉在後者，均自
    知悉時起算。但自判決確定後已逾5 年者，不得提起。以第
    496 條第1 項第5 款、第6 款或第12款情形為再審之理由者
    ，不適用前開但書之規定。民事訴訟法第500 條亦有明文。
    復按提起再審之訴，應依民事訴訟法第501 條第1 項第4款
    之規定，表明再審理由及關於再審理由並遵守不變期間之證
    據，此為必須具備之程式。如未於書狀表明其遵守不變期間
    之證據時，審判長無庸裁定定期命其補正，即得以再審之訴
    為不合法，逕以裁定駁回之（最高法院民國63年度第3 次民
    庭庭推總會決議以及60年台抗字第538 號判例意旨參照）。
    故再審原告提起再審之訴，自應於訴狀內表明其遵守不變期
    間之證據，若主張再審理由知悉在後，亦應就其所主張之事
    實，於再審訴狀中表明，且提出已遵守不變期間之證據，否
    則其再審之訴即未符法定之程式而不合法。
二、本件再審原告主張：本件再審被告甲○○於本院91年度訴字
    第1159號履行契約事件原審訴訟中，明知再審原告之居所地
    址為「台北縣樹林市○○里○ 鄰○○街12之1 號」，卻故意
    不記載再審原告上開居所地，反記載再審原告無人代為收受
    信件之戶籍地址「台北縣樹林市○○街120-1 號」，使再審
    原告因未收受起訴狀繕本及開庭通知等相關資料，致不知有
    原審訴訟之存在而未出庭答辯，並遭受敗訴判決確定。核再
    審被告之行為，已屬民事訴訟法第496 條第1 項第6 款規定
    之情形，再審原告自得對於原確定之終局判決提起再審之訴
    。又民事訴訟法第500 條第1 項固規定，再審之訴應於30日
    之不變期間內提起。同條第2 項但書則規定，自判決確定後
    已逾5 年者，不得提起，但同條第3 項亦規定，以第496 條
    第1 項第6 款情形為再審理由者，不適用前項但書之規定。
    故原確定判決時間雖已超過5 年，再審原告仍得提起再審之
    訴。
三、經查，本院91年度訴字第1159號兩造間請求履行契約事件所
    為之第一審判決，已於民國92年2 月6 日確定，業經本院依
    職權調卷查核屬實。又依再審原告係於98年7 月16日提起本
    件再審之訴，有卷附本院收受章戳可證，再審原告提起本件
    再審之訴，顯已逾民事訴訟法第500 條第2 項但書所定之5
    年期間。又再審原告以民事訴訟法第496 條第1 項第6 款再
    審事由，即再審被告知其住居所而指為所在不明為其再審理
    由，並主張得依民事訴訟法第500 條第3 項規定提起再審之
    訴，惟民事訴法第500 條第3 項之規定，係指有民事訴訟法
    第496 條第1 項第6 款所定再審事由者，雖自判決確定後已
    逾5 年，仍得於知悉時起30日內提起而言，非謂其得排除民
    事訴訟法第500 條條第1 項所定30日不變期間之適用。揆諸
    首揭說明，再審原告於提起再審之訴時，自應依民事訴訟法
    第501 條第1 項第4 款之規定，於書狀中表明「再審之理由
    知悉在後，並於自知悉時起30日內提起」之證據。惟查，本
    件再審原告所提之民事再審起訴狀，並未為表明上述事項，
    其再審之訴未符法定程式，非屬合法。又再審被告前對再審
    原告提起本院98年度重訴字第268 號履行契約之訴（含98年
    度司板調字第21號），再審被告已於該訴訟事件起訴狀內檢
    附本院91年度訴字第1159號民事確定判決書為證據資料（原
    證４），本院並於98年5 月14日將該起訴狀繕本併送達再審
    原告，有本院送達證書影本乙件附卷可參，並經本院依職權
    調閱上開卷證資料互核相符，再審原告收受該起訴狀繕本之
    時即已知悉上開再審理由，再審原告遲至98年7 月16日始提
    起本件再審之訴，顯已逾上開知悉時起30日之不變期間，故
    再審原告提起本件再審之訴，於法無據。
四、結論：本件再審之訴為不合法，依民事訴訟法第502 條第1
    項、第95條、第78條，裁定如主文。
中    華    民    國    98    年    9     月     8    日
                  民事第三庭    法  官  張紫能
以上正本係照原本作成
如對本裁定抗告須於裁定送達後10日內向本院提出抗告狀，並應
繳納抗告費新台幣1,000元整。
中    華    民    國    98    年    9     月     8    日
                                書記官  華海珍


司法院資訊處製作；財團法人民間司法改革基金會備份。
